臺灣士林地方法院交通事件裁定　　　　 100年度交聲字第62號
原處分機關　交通部公路總局臺北區監理所
異　議　人　北區通運股份有限公司
即受處分人
代　表　人　施伯勳
上列異議人即受處分人因違反道路交通管理處罰條例案件，對於
交通部公路總局臺北區監理所於中華民國100 年1 月19日所為之
北監營裁字第裁40-Q00000000號裁決，聲明異議，本院裁定如下
：
    主  文
原處分撤銷。
北區通運股份有限公司汽車所有人，於汽車裝載時，裝載整體物
品有超重而未請領臨時通行證，處罰鍰新臺幣陸仟柒佰元，並記
汽車違規紀錄壹次。
    理  由
一、按汽車裝載時，裝載整體物品有超重、超長、超寬、超高，
    而未請領臨時通行證，或未懸掛危險標識者，處汽車所有人
    新臺幣（下同）3,000 元以上9,000 元以下罰鍰，並責令改
    正或禁止通行；又汽車裝載，違反前項第1 款至第4 款規定
    者，並記汽車違規紀錄1 次，道路交通管理處罰條例第29條
    第1 項第2 款及第2 項分別定有明文。而汽車所有人如其汽
    車裝載整體物品有超重、超長、超寬、超高，而未請領臨時
    通行證，或未懸掛危險標識者，依違反道路交通管理事件統
    一裁罰基準及處理細則第44條第1 項及違反道路交通管理事
    件統一裁罰基準表（以下稱基準表）之規定，尚需依行為人
    所駕駛汽車之種類及有無在應到案日期前到案等二項因素，
    為之決定應對行為人所處罰鍰之數額，是營業貨運曳引車之
    汽車所有人如其汽車裝載整體物品有超重之情形，因未請領
    臨時通行證而為警舉發，於舉發通知單上所載之應到案日期
    逾越應到案期限60日以上，繳納罰鍰或逕行裁決處罰，經處
    罰機關調查後仍認定其有上開違規行為者，依違反道路交通
    管理事件統一裁罰基準及處理細則第44條第1 項及上開基準
    表之規定，應對該汽車所有人處以6,700 元之罰鍰，並記汽
    車違規紀錄1 次。
二、本件異議人即受處分人北區通運股份有限公司所有之車號為
    SW-866號營業貨運曳引車，於民國98年12月17日5 時40分許
    ，由駕駛人陳育東駕駛上開車輛載運機具即推土機，在宜蘭
    縣頭城鎮梗枋卸貨場，經宜蘭縣政府警察局員警會同駕駛人
    過磅而測得總重量為39.12 公噸（核定重量為38.39 公噸）
    ，因認上開車輛有載運貨物超過核定重量之情形，而以異議
    人有違反道路交通管理處罰條例第29條之2 第3 項規定之行
    為掣單舉發，並於98年12月25日送達異議人收執，嗣異議人
    於舉發通知單所載應到案日期（99年1 月17日）後之99年12
    月24日向原處分機關提出申訴，案經原處分機關即交通部公
    路總局臺北區監理所函請舉發單位即宜蘭縣政府警察局調查
    ，因認異議人所有之上開車輛確有上開違規行為，原處分機
    關乃以「汽車裝載貨物超過核定之重量；載運整體物（推土
    機），申請通行證，核重38.39 公噸，總重39.12 公噸，有
    超重情事」之違規事實，並依道路交通管理處罰條例第29條
    之2 第1 項、第3 項（原處分書漏載第1 項）、違反道路交
    通管理事件統一裁罰基準及處理細則第44條第1 項及上開基
    準表之規定，於100 年1 月19日裁處異議人罰鍰15,000元，
    並記汽車違規紀錄1 次等事實，此有宜蘭縣警察局舉發違反
    道路交通管理事件通知單通知聯（宜警交字第Q00000000 號
    ）、宜蘭縣政府警察局100 年1 月6 日公警交字第09910336
    31號函暨檢附送達證書、交通違規案件陳述書、交通部公路
    總局臺北區○○○○○道路交通管理事件之北監營裁字第裁
    40-Q00000000號裁決書及上開裁決書之送達證書等影本在卷
    可稽。
三、異議人於聲明異議狀內固不否認有其所有之上開車量於前開
    時地確有載運推土機而超重之事實，惟堅詞否認有何違反道
    路交通管理處罰條例第29條之2 第3 項規定之行為，辯稱：
    該車所裝載之推土機屬於不可分割之整體物，雖有超重之情
    形，應係違反道路交通管理處罰條例第29條第1 項第2 款之
    規定，而非同條例第29條之2 第3 項之規定等語。經查：
    (一)異議人所有之前開車輛於前揭時地因載運上開機具，經宜
      蘭縣政府員警會同過磅，而有超重之情形，業經異議人自
      承在卷，且有上開舉發通知單在卷可參；又異議人就上開
      車輛雖曾向原處分機關請領「貨車裝載整體物品（超長、
      超寬、超高、超重）臨時通行證（通行證號碼40B0000000
      0 ）」，且該通行證有效期間為98年10月16日至99年4 月
      15日，然上開臨時通行證核准系爭車輛裝載後車輛總重為
      38.39 公噸，此有上開臨時通行證在卷足憑；觀諸本件違
      規車輛總重39.12 公噸，顯非上開臨時通行證所核准之範
      圍，應屬未請領臨時通行證之情形，合先說明。
    (二)按道路交通管理處罰條例第29條第1 項第2 款及第29條之
      2 第1 項、第3 項，對於汽車載物超重均定有處罰之規定
      ，然該條例第29條之2 第1 項規定「汽車裝載貨物超過核
      定之總重量、總聯結重量」，此係對於汽車載運超重之一
      般規定，倘載運之貨物屬不可分割之整體物，其重量顯超
      過該載運車輛核定之總重量、總聯結重量時，並非絕對不
      可載運，而係例外許可於經請領臨時通行證後即得通行，
      此觀諸同條例第29條第1 項第2 款規定「裝載整體物品有
      超重、超長、超寬、超高，而未請領臨時通行證，或未懸
      掛危險標識」至明，因此載運之貨物屬於整體物品者，因
      無法分開裝載，其長度、高度、寬度、重量易超過法令限
      制，雖依法本不應准其在道路上行駛，然為顧全民間有載
      運整體物品之需求，並兼顧民眾行車安全，乃設有若干載
      運之標準，在符合上開標準下，監理機關始核發臨時通行
      證，得以憑證行駛。是道路交通管理處罰條例第29條第1
      項第2 款規定係課予「請領臨時通行證或懸掛危險標識」
      之作為義務，並對於違反者予以科罰，足認該條例第29條
      之2 第1 項係對於汽車載運「一般貨物」超重之一般規定
      ，而第29條第1 項第2 款係針對裝載「整體物品」超重之
      特別規定，故裝載整體物品超重，且未請領通行證者，自
      應依道路交通管理處罰條例第29條第1 項第2 款之規定論
      處。
四、綜上所述，原處分機關依道路交通管理處罰條例第29條之2
    第3 項、違反道路交通管理事件統一裁罰基準及處理細則第
    44條第1 項及前揭基準表之規定裁處受處分人罰鍰15,000元
    ，並記汽車違規紀錄1 次，固非無見，然受處分人所有之上
    開車輛雖有未請領臨時通行證而載運貨物超重之情形，惟上
    開車輛所載運物為推土機，如予分割裝載，將使該推土機失
    其原本之效用，足見該推土機係屬不可分割之整體物，揆諸
    前揭之說明，自屬違反道路交通管理處罰條例第29條第1 項
    2 款之規定，是原處分機關就受處分人前開違規行為援引道
    路交通管理處罰條例第29條之2 第3 項之規定予以裁處，自
    有未洽。受處分人聲明異議意旨執此指摘原裁決不當，為有
    理由，是原裁決既有前開違誤即屬無可維持，應由本院予以
    撤銷改判，並另就前揭違規行為，依道路交通管理處罰條例
    第29條第1 項第2 款、第2 項、違反道路交通管理事件統一
    裁罰基準及處理細則第44條第1 項及前揭基準表之規定，裁
    處如主文第二項所示之處分。
據上論斷，應依道路交通事件處理辦法第19條前段，裁定如主文
。
中    華    民    國   100    年     2    月    25    日
                       交通法庭法  官   高雅敏
以上正本證明與原本無異。
如不服本裁定，應於送達後5 日內，向本院提出抗告狀。
                               書記官   陳映羽
中    華    民    國   100    年    2     月    25    日